【裁判字號】    90,訴,234
【裁判日期】    900914
【裁判案由】    毀損等
【裁判全文】
台灣苗栗地方法院刑事判決                            九十年度訴字第二三四號
    公  訴  人  臺灣苗栗地方法院檢察署檢察官
    被      告  丙○○
右列被告因毀損等案件，經檢察官提起公訴（九十年度偵字第三五一五號），本院判
決如左：
    主      文
丙○○傷害直系血親尊親屬之身體，處有期徒刑肆月，如易科罰金，以佰元折算壹
日。又毀壞他人建築物未遂，處有期徒刑肆月，如易科罰金，以佰元折算壹日；扣
案之木棍壹支沒收。又損壞他人之彈簧床足以生損害於他人，處有期徒刑貳月，如易
科罰金，以佰元折算壹日；扣案之木棍壹支沒收。又施暴行於直系血親尊親屬未成
傷，處有期徒刑月，如易科罰金，以佰元折算壹日；扣案之木棍壹支沒收。應執
行有期徒刑壹年，如易科罰金，以佰元折算壹日；扣案之木棍壹支沒收。
    事      實
一、丙○○為乙○○及甲○○○之子，有家庭暴力防治法第三條第三款所稱之家庭成
    員關係。詎丙○○於民國九十年七月十七日上午十時許，在其位於苗栗縣大湖鄉
    新開村十鄰新開一０六號之住處內，不顧乙○○為其父親，竟基於傷害直系血親
    尊親屬之犯意，持其以乾草做成之火把一支毆打乙○○，造成乙○○受有右手挫
    傷及右手臂六Ｘ六公分血腫等傷害。而丙○○又基於毀損乙○○位於上址住處房
    屋之犯意，於同月十九日十九時許，持其所有之木棍（起訴書誤載為鐵棒）敲毀
    該屬於該房屋之重要部分屋頂及該房屋之牆壁，惟尚未達喪失房屋效用之程度。
    又另行基於毀損屋內彈簧床之犯意，於上開時間，持上開木棍損壞乙○○所有之
    彈簧床，足以生損害於乙○○。並另行基於施暴行於直系血親尊親屬之犯意，持
    上開木棍追打施暴行於其母親甲○○○，後因甲○○○適時閃躲至該屋內之其他
    房間而未遭丙○○毆打成傷。嗣於翌日（即二十日）上午六時許，經甲○○○報
    警，始為警當場查獲，並扣得丙○○所有之上開木棍（起訴書誤載為鐵棒）一支
    。
二、案經甲○○○訴由苗栗縣警察局大湖分局報請及乙○○訴請臺灣苗栗地方法院檢
    察署檢察官偵查起訴。
    理      由
一、訊據被告丙○○對於右揭時、地持木棍敲毀上述房屋屋頂、牆壁及持木棍追其母
    親即告訴人甲○○○之事實固坦承不諱，雖矢口否認涉有右揭犯行，辯稱：伊係
    因房屋老舊要修理房屋，亦沒有損壞彈簧床及毆打其父親、追打母親之情事云云
    。惟查：右揭事實，業據告訴人乙○○、甲○○○迭於警訊時、偵查中及本院審
    理中到庭指訴甚詳，並經證人即案發時到場處理之警員柯宏憲到庭證述甚明，此
    徵諸其於偵查中證述：「被告之母親報案稱被告破壞屋頂，還拿東西追打其母，
    我到場就看到屋頂、牆壁已遭毀損，被告在房內翻箱倒櫃，被告之母躲在另一個
    房間。」、「（問：依你判斷被告是否在修理房頂﹖）不是，屋頂應是遭其掀開
    ，很多是用扣案的鐵棒敲損的，而且現場也沒看到相關維修屋頂之材料，如屋瓦
    等。」（參見臺灣苗栗地方法院檢察署九十年度偵字第三五一五號偵查卷宗第三
    十四頁反面）等語自明，復有告訴人乙○○之診斷證明書一紙及現場照片三幀在
    卷可憑及木棍一支扣案可資佐證。參以被告既坦承確有掀開天花板乙節（參見前
    開偵查卷第十九頁反面）及告訴人二人既為被告之父母親，衡情當不致無端加以
    誣陷，足見被告所辯，純係事後卸責之詞，不足採信。從而，本件事證明確，被
    告犯行均堪認定，應予依法論科。
二、核被告丙○○所為，係犯刑法第二百八十條、第二百七十七條第一項之傷害直系
    血親尊親屬、第三百五十三條第三項、第一項之毀損建築物未遂罪、第三百五十
    四條之毀損罪及第二百八十一條之加暴行於直系血親尊親屬罪。被告所犯上開各
    罪，犯意個別，行為互殊，罪名互異，應予分論併罰。又被告著手於毀損建築物
    犯行之實施，惟該建築物尚未達喪失房屋效用之程度，為未遂犯，應依刑法第二
    十六條前段之規定減輕其刑。爰審酌被告平日遊手好閒並無正當工作，且身為人
    子不思孝敬雙親，竟毆打父親、施暴行於母親、無故損壞父親房屋及家中物品，
    且犯罪後於偵審中均矢口否認犯行毫無悔意等一切情狀，分別量處如主文所示之
    刑及諭知易科罰金之標準，並合併定其應執行之刑及諭知易科罰金之標準，以示
    懲儆。至扣案之木棍一支係被告持以供作毀損及加暴行於直系血親尊親屬犯行用
    之工具，且係被告所有，業據被告於本院審理中供述甚明，爰依刑法第三十八條
    第一項第二款之規定予以宣告沒收。至被告以乾草做成之火把一支，雖係被告所
    有供作傷害犯行用之工具，惟既未扣案，為避免將來執行沒收之困難，爰不予宣
    告沒收，附此敘明。
據上論斷，應依刑事訴訟法第二百九十九條第一項前段，刑法第二百八十條、第二百
七十七條第一項、第二百八十一條、第三百五十三條第三項、第一項、第三百五十四
條、第五十一條第五款、第二十六條前段、第四十一條第一項前段、第三十八條第一
項第二款，罰金罰鍰提高標準條例第一條前段、第二條，判決如主文。
本案經檢察官呂曾達到庭執行職務。
中        華        民        國      九十    年    九    月    十四    日
                                      臺灣苗栗地方法院刑事庭
                                          法  官  吳  炳  桂
右正本證明與原本無異。
如不服本判決，應於送達後十日內向本院提出上訴狀（須附繕本），上訴於台灣高等
法院台中分院。
                                          書記官  楊  慧  萍
中        華        民        國      九十    年    九    月    十八    日
附錄本判決論罪科刑法條全文：
刑法第二百八十條：
對於直系血親尊親屬，犯第二百七十七條或第二百七十八條之罪者，加重其刑至二分
之一。
刑法第二百七十七條第一項：
傷害人之身體或健康者，處三年以下有期徒刑、拘役或一千元以下罰金。
刑法第二百八十一條：
施強暴於直系血親尊親屬，未成傷者，處一年以下有期徒刑、拘役或五百元以下罰金
刑法第三百五十三條第一項、第三項：
毀壞他人建築物、礦坑、船艦或致令不堪用者，處六月以上五年以下有期徒刑。
第一項之未遂犯罰之。
刑法第三百五十四條：
毀棄、損壞前二條以外之他人之物或令致不堪用，足以生損害於公眾或他人者，處二
年以下有期徒刑、拘役或五百元以下罰金。


司法院資訊處製作；財團法人民間司法改革基金會備份。
